【裁判字號】    91,上訴,220
【裁判日期】    920113
【裁判案由】    強盜等
【裁判全文】
臺灣高等法院花蓮分院刑事判決                    九十一年度上訴字第二二號
    上訴人即
    公  訴  人  臺灣花蓮地方法院檢察署檢察官
    被      告  己○○  男  三.
    被      告  壬○○  男  三.
    右  二  人
    指定辯護人  庚○○律師
右上訴人因被告強盜等案件，不服臺灣花蓮地方法院九十一年度訴字第九九號，中華
民國九十一年八月三十日第一審判決（起訴案號：臺灣花蓮地方法院檢察署九十一年
度偵字第一五一號、第二五一號）提起上訴，本院判決如左：
    主    文
原判決撤銷。
己○○共同連續攜帶凶器強盜，處有期徒刑柒年肆月，扣案藍色手提袋壹個、藍波刀
壹把、黑色安全帽壹頂、綠色安全帽壹頂、手套貳雙、口罩貳個沒收。又竊盜，處有
期徒刑肆月，鑰匙一支沒收，應執行有期徒刑柒年陸月，扣案藍色手提袋壹個、藍波
刀壹把、黑色安全帽頂、綠色安全帽壹頂、手套貳雙、口罩貳個、鑰匙壹支均沒收。
壬○○共同攜帶凶器強盜，處有期徒刑肆年，扣案藍色手提袋壹個、藍波刀壹把、黑
色安全帽壹頂、綠色安全帽壹頂、手套貳雙、口罩貳個沒收。
    事    實
一、己○○因其妻曾於「好家在便利商店」工作過，知該超商均係僱請女姓店員，竟
    基於意圖為自己不法所有之概括犯意，連續至戊○○經營之「好家在便利商店」
    為下列犯行：
  （一）民國（下同）九十年四月五日凌晨一時許，騎乘車牌ＨＥＥ─六三九號機車
        至位於花蓮縣花蓮市○○路○段七二二號「好家在便利商店」（慈濟店），
        先行進入購買飲料一瓶，知僅有女姓店員丁○○、甲○○看店，即頭戴黑色
        全罩式安全帽、帶口罩，左手提紅色格子半圓狀手提袋進入，右手持其所有
        客觀上可為凶器之之水果刀一把，站立於櫃台前，水果刀指向立於櫃檯台後
        之丁○○稱：「搶劫，把錢拿出來，不會傷害你們」，甲○○原站於櫃檯裡
        ，嗣因害怕，即躲在旁邊，丁○○見己○○手持水果刀，心生畏懼，二人均
        因畏懼己○○持有凶器，將對二人不利，而陷於不能抗拒之情形，乃交付出
        櫃檯收銀機內之現金新台幣（下同）二萬餘元予己○○，己○○得手後，喝
        令丁○○、甲○○進入廁所後離去。
  （二）九十年四月十六日二十時三十分許，騎乘前揭機車至花蓮市○○路二五六號
        「好家在便利商店」（中正店），以相同手法進入，手持其所有之水果刀一
        把指向丙○○表示：「搶劫，把錢拿出來倒進手提袋內」，是時，辛○○在
        廁所內，聽見丙○○驚叫聲，出來見狀，己○○令其再進廁所，丙○○因老
        闆戊○○交待過碰此情形把錢交出就好，不要反抗，且見己○○手持水果刀
        ，心生畏懼而陷於不能抗拒之情形，將置於收銀機內之現金十萬餘元交付己○○，己○○得手後離去。
  （三）九十年五月五日十九時許，己○○再以相同手法至花蓮市○○○街一○三號
        「好家在便利商店」（德安店），持其所有水果刀一把指向店員辛○○陳稱
        ：「搶劫」，並把手提袋打開，辛○○心生害怕，陷於不能抗拒之情形，而
        交付置放於收銀機內之現金二千一百餘元，己○○得手後離去，並行經花蓮
        縣吉安鄉七腳川溪附近，將上述其所有水果刀、紅色提袋丟棄。
  （四）九十年十二月二十九日十九時十分許，己○○承前犯意與亦急需金錢之壬○○共同基於意圖為自己不法所有之強盜犯意聯絡，由壬○○騎乘己○○竊得
        車牌號碼號碼ＨＣＮ─三六九號（見下述）搭載己○○先行至花蓮縣吉安鄉
        ○○路一七二之一號取其所有綠色全罩式安全帽後，再騎機車搭載己○○，
        至花蓮市○○路二五六號「好家在便利商店」（中正店），由壬○○在外把
        風，己○○仍頭帶黑色全罩式安全帽、帶口罩，提黑色手提袋進入店內，持
        其所有之藍波刀一支指向丙○○、溫淑婷稱：「搶劫，把錢放入手提袋」，
        丙○○見狀，心生畏懼，陷於不能抗拒之情形，而交付置於收銀機內之現金
        三千零八十三元，己○○得手後正欲搭乘接應之壬○○所騎乘之機車離去之
        際，經丙○○由後追呼搶劫，己○○為現場民眾及到場警員當場逮捕，並查
        扣作案用之藍色手提袋壹個、藍波刀壹把、黑色安全帽壹頂、綠色安全帽壹
        頂、手套貳雙、口罩壹個、壬○○則騎機車逃逸，嗣經循線查獲。
二、己○○於同年十二月十九日九時許，因其平日騎用車牌號碼ＨＥＥ─六三九號機
    車無法使用，乃意圖為自己不法所有之犯意，在花蓮市○○○路三十九號前，以
    其所有之鑰匙一支(案發後查扣)，竊取陳苡融所有由乙○○使用車牌號碼ＨＣＮ
    ─三六九號重型機車，得手後供己騎用。
三、案經花蓮縣警察局花蓮分局報告臺灣花蓮地方法院檢察署檢察官偵查起訴。
    理    由
一、前揭事實，訊據被告己○○、壬○○均供承不諱，並據證人戊○○（見原審卷第
    八十三頁）、丁○○（見原審卷第一二二頁以下）、甲○○（見原審卷第八十四
    頁以下）、丙○○（見原審卷第六十五頁以下）、辛○○（見九十一年度偵字第
    一五一號第三十七頁以下、原審卷第六十四頁以下）、溫淑婷（見偵卷第二十四
    頁）證陳綦詳，並有贓物領據一紙、扣案如主文第二項所示物品在卷可佐；另竊
    盜之犯行，亦據被告己○○自白在卷，核與被害人乙○○證陳之情節相符，並有
    扣案鑰匙一支、贓物領據一紙、車輛竊盜、車牌失竊資料個別查詢報表一紙附卷
    可憑，則被告己○○、壬○○之自白均核與事實相符，自可信為真正，則被告犯
    行，事證明確，洵堪認定，應依法論科。
二、核被告己○○、壬○○二人所為，係犯修正後刑法第三百三十條第一項之攜帶兇
    器強盜罪，被告己○○另犯刑法第三百二十條第一項之竊盜罪。被告二人就事實
    一之(四)所犯之加重強盜罪間有犯意聯絡及行為分擔，為共同正犯。被告己○○
    先後多次加重強盜犯行，時間緊接，犯罪構成要件相同，顯係基於概括之犯意而
    為，為連續犯，依法加重其刑。被告己○○所犯強盜及竊盜二罪，犯意各別，構
    成要件互殊，應予分論併罰。又被告二人所犯至便利商店強取財物之行為，參照
    最高法院三十年上字第六六八號判例所示「以威嚇方法使人交付財物之強盜罪，
    與恐嚇罪之區別，係以對於被害人施用威嚇程度為標準。如其程度足以抑壓被害
    人之意思自由，至使不能抵抗而為財物之交付者，即屬強盜罪。」，被告二人犯
    行所強取財物之店面均係僅由女店員看顧，被告仗恃其在體格方面之優勢，犯案
    時間選在深夜，店內又無其他人之情形下手，且被告復均持有客觀上極具危險性
    之水果刀或是鋒利之藍波刀進行強盜財物之犯行，依通常一般人所能抗拒之程度
    ，應足認當時女店員等交付財物，已無自由意志，被害人顯已陷於不能抗拒，被
    告二人所犯應屬強盜罪，而非刑法第三百四十六條之恐嚇取財罪。又被告之犯行
    ，依其行為時法原係觸犯懲治盜匪條例第五條第一項第一款之強盜罪，然懲治盜
    匪條例於九十一年一月三十日廢止，而同日修正之刑法第三百三十條與懲治盜匪
    條例第五條第一項第一款相較，因新修正之刑法第三百三十條並無無期徒刑之規
    定，較有利於被告，依照刑法第二條第一項前段之規定，應適用有利於被告之法
    律規定，即依新修正之刑法第三百三十條第一項論處。
三、原判決認定被告強取便利商店財物行為係構成刑法第三百四十六條之恐嚇取財罪
    ，併為緩刑宣告，即有所違誤，檢察官上訴，雖未指摘及此，惟原判決既有違誤
    ，仍應予撤銷改判。爰審酌被告二人本次犯行對於社會秩序有危害，使深夜經營
    商店之人員身體生命安全受到威脅，被告二人目前均有正當工作，家庭功能亦尚
    正常，本件犯行所得財物僅幾萬元，犯後二人均深表悔誤，被害人亦表示願意原
    諒被告之行為以及其他被告之品行、智識程度、生活狀況、犯罪之動機、目的、
    手段、犯罪時所受刺激、與被害人平日之關係、犯罪所生之危害、犯後態度等一
    切情狀、另被告壬○○僅參與其中之一次犯行，所得金額亦僅三千餘元，本院認
    縱處以最輕法定刑，仍嫌過重，爰依刑法第五十九條之規定酌減其刑後分別量處
    如主文所示之刑，己○○部分並定應執行刑。又扣案如主文第二項所示之物品為
    被告己○○、壬○○所有且供犯前罪所用之物，鑰匙一把亦係被告己○○所有，
    供竊盜所用之物均依刑法第三十八條第一項第二款規定宣告沒收之。另水果刀、
    紅色格子半圓狀手提袋經被告己○○丟棄、扣案黑色外套係被告己○○犯行時敝
    體之物，與犯行無涉，均無從宣告沒收，併此敘明。
四、據上論斷，應依刑事訴訟法第三百六十九條第一項前段、第三百六十四條、第二
    百九十九條第一項前段、刑法第二十八條、第五十六條、第三百三十條第一項、
    第三百二十條第一項、第五十一條第五款、第三十八條第一項第二款，第二條第
    一項前段，判決如主文。
本案經檢察官崔紀鎮到庭執行職務。
中      華      民      國      九十二      年      一    月    十三    日
                              審判長法官  謝  志  揚
                                    法官  莊  謙  崇
                                    法官  賴  淳  良
右正本證明與原本無異。
如不服本判決應於判決送達後十日內向本院提出上訴狀。其未述理由者，並應於提
出上訴狀後十日內向本院補提理由狀（須附繕本）。
                                  書記官  邱  廣  譽
中華      民      國      九十二      年      一    月    十三    日


司法院資訊處製作；財團法人民間司法改革基金會備份。
